臺灣高等法院民事裁定　　　　　　　　　99年度抗字第1553號
抗　告　人　謝東霖
代　理　人　胡鳳嬌律師
上列抗告人因與相對人吳三福等間再審之訴事件，對於中華民國
99年9月8日臺灣板橋地方法院99年度再字第7 號所為裁定提起抗
告，本院裁定如下：
    主  文
原裁定廢棄。
    理  由
一、按再審之訴，應於30日之不變期間內提起。前項期間，自判
    決確定時起算，判決於送達前確定者，自送達時起算；其再
    審之理由發生或知悉在後者，均自知悉時起算。但自判決確
    定後已逾5年者，不得提起，民事訴訟法第500條第1、2項定
    有明文。
二、本件抗告人對臺灣板橋地方法院民國96年11月22日96年度重
    訴字第428號判命其給付之原確定判決提起再審之訴，係主
    張：抗告人係於99年5月間接獲臺灣苗栗地方法院99年度司
    執讓字第5696號執行命令後，始聲請並經臺灣板橋地方法院
    核准於99年6月4日閱覽該院96年度重訴字第428號全卷，因
    而知悉同案被告洪國基就該判決對其不利部分提起上訴，並
    已獲臺灣高等法院97年12月16日97年重上字第47號判決認定
    ：「上訴人（即洪國基）與謝東霖（即抗告人）間買賣契約
    已合意解除，上訴人對謝東霖已無給付買賣價金之義務，被
    上訴人（即相對人吳三福）亦無可得代位謝東霖行使之權利
    」為由，將原判決不利於洪國基之部分廢棄，改判駁回相對
    人吳三福在第一審之訴及假執行之聲請。則原確定判決命抗
    告人應給付相對人吳三福750萬元本息，即失所依據，此事
    證應屬民事訴訟法第496條第1項第13款所規定當事人發現未
    經斟酌之證物或得使用該證物之再審事由等情，於99年6月
    14日提起本件再審之訴。查原確定判決書雖於96年11月30日
    以寄存方式送達於抗告人，於96年12月10日發生合法送達之
    效力，有送達證書附於臺灣板橋地方法院96年度重訴字第42
    8號卷內可稽（見該案卷第31頁）。然抗告人所主張上開再
    審事由係發生於96年12月10日後之第二審判決程序，抗告人
    既未參與該上訴審程序，自無從得悉。抗告人主張受臺灣苗
    栗地方法院強制執行後，於99年6月4日閱到原確定判決全卷
    時始知悉該再審事由乙節，復有閱卷聲請書附於臺灣板橋地
    方法院96年度重訴字第428號卷內可稽（見該案卷第44頁）
    ，並經調取該案卷證及臺灣苗栗地方法院99年度司執字第56
    96號執行全卷查核屬實。則自抗告人於99年6月4日知悉時起
    算，至99年6月14日提起再審之訴，應未逾30日之不變期間
    。從而，原裁定遽認應自抗告人96年12月10日合法收受判決
    書之送達時起算再審之30日不變期間，並以再審逾期為由，
    駁回本件再審之訴，尚有未洽。抗告意旨聲明廢棄，為有理
    由。至於抗告人主張之再審理由與民事訴訟法第496條第1項
    第13款規定是否相當，乃再審之訴有無理由之問題，其准駁
    自應以判決行之。茲為免影響兩造訴訟程序救濟之權益及本
    院於第二審應進行之程序，爰將原裁定廢棄，發回原法院另
    為適當之處理。
三、爰裁定如主文。
中    華    民    國  100    年    3    月    11      日
                      民事第十二庭
                        審判長法  官  吳謀焰
                              法  官  許紋華
                              法  官  李瑜娟
正本係照原本作成。
本裁定除以適用法規顯有錯誤為理由外，不得再抗告。如提起再
抗告，應於收受後10日內委任律師為代理人向本院提出再抗告狀
。並繳納再抗告費新台幣1000元。
中    華    民    國  100    年    3    月    11      日
                              書記官  黃瑞芬